【裁判字號】    99,易,1377
【裁判日期】    990728
【裁判案由】    恐嚇取財等
【裁判全文】
臺灣高雄地方法院刑事判決              99年度易字第1377號
公  訴  人  臺灣高雄地方法院檢察署檢察官
被      告  甲○○
上列被告因恐嚇取財等案件，經檢察官提起公訴（98年度偵字第
37193 號），被告於準備程序就被訴事實為有罪之陳述，經本院
合議庭裁定進行簡式審判程序，本院判決如下：
    主  文
甲○○犯詐欺取財罪，累犯，處有期徒刑陸月；又犯恐嚇取財未
遂罪，累犯，處有期徒刑柒月。應執行有期徒刑壹年。
    事  實
一、甲○○前於民國90年間連續以電話佯稱係受話人家屬，需款
    應急而多次詐騙他人財物案件，經本院以90年度易字第1357
    號判處有期徒刑2 年6 月確定；又因強制猥褻案件，經本院
    以90年度訴字第831 號判處有期徒刑1 年，減為有期徒刑6
    月確定；復因妨害性自主案件，經臺灣高等法院高雄分院91
    年度上訴字第1441號判處有期徒刑4 年6 月確定，上開3 案
    件經本院以96年度聲減字第7689號定執行刑為有期徒刑6 年
    6 月，甫於98年10月11日執行完畢。詎其猶不知悔改，(一)竟
    基於意圖為自己不法所有之犯意，又以上開手法，在公共電
    話簿中尋找對象，並以公用電話為工具，於98年12月7 日19
    時許，隨機撥通陳玲珠住處00-0000000號電話後，要陳玲珠
    猜測其身分，陳玲珠誤以為對方係同事蘇昌星，甲○○遂向
    陳玲珠訛稱其係蘇昌星，且因父親過世需要借錢，會請友人
    至陳玲珠住處拿錢云云，致陳玲珠陷於錯誤，而於其位於高
    雄市○○區○○街91號3 之1 住處樓下，將新臺幣（下同）
    2 千元交予甲○○。(二)又基於意圖為自己不法所有之犯意，
    於98年12月8 日7 時30分許，再次撥打陳玲珠上開住處電話
    並對陳玲珠恫稱：如果不借我5 千元，我就要放火燒你家等
    加害財產安全言語，恫嚇陳玲珠交付錢財，致陳玲珠心生畏
    怖。陳玲珠於同日8 時許打電話向蘇昌星求證，始知受騙。
    嗣甲○○又於同日9 時許，打電話聯絡陳玲珠，並與陳玲珠
    約定於同日19時30分許，在高雄市○○區○○街161 號「右
    昌國中」大門口拿取5 千元，惟陳玲珠於接獲來電後即予報
    警處理，且在員警基於便利破案之指揮下，於右昌國中大門
    口偽以5 千元現金充作上開款項交付，甲○○於陳玲珠將5
    千元交付後，經警於同日19時40分許當場逮捕，始悉上情。
二、案經高雄市政府警察局楠梓分局報告臺灣高雄地方法院檢察
    官偵查起訴。
    理  由
一、被告甲○○（下稱被告）所犯係死刑、無期徒刑、最輕本刑
    為3 年以上有期徒刑以外之罪，其於準備程序時就被訴事實
    為有罪之陳述，經本院告知簡式審判程序之旨，並聽取檢察
    官、被告之意見後，認宜進行簡式審判程序，依刑事訴訟法
    第273 條之1 第1 項規定進行簡式審判程序。
二、上揭犯罪事實，業據被告於警詢、偵查及本院審理時自白不
    諱（見警卷第2 頁、偵卷第5 、6 頁、本院卷第20、21、28
    至30頁），核與證人即被害人陳玲珠於警詢、偵查中之證述
    相符，並有高雄市政府警察局楠梓分局扣押筆錄、扣押物品
    目錄表、贓物認領保管單、照片在卷可憑（見警卷第4 、5
    、17至23頁），足認被告之前開自白，核與事實相符。本件
    事證明確，被告前揭 犯行，可堪認定。
三、核被告就事實欄一(一)所為，係犯刑法第339 條第1 項之詐欺
    取財罪。按刑法第346 條之恐嚇取財罪，係以恐嚇使人生畏
    怖心而交付財物為要件，倘行為人如已實行恐嚇尚未得財即
    被捕獲，或被害人交付財物乃出於警察便利破案之授意，並
    非因其畏怖心所致，均應以恐嚇取財未遂罪論科（最高法院
    22年非字第112 號、42年臺上字第440 號判例意旨參照）。
    查本案被告已著手於恐嚇行為之實行，然在員警基於便利破
    案之指揮下，由被害人偽以5 千元充作前開款項之交付，致
    被告實際未有任何現金得手，被告就事實欄一(二)所為係犯刑
    法第346 條第3 項、第1 項之恐嚇取財未遂罪。上開2 罪間
    ，犯意各別，行為互殊，應分論併罰。
四、被告前於90年間連續以電話佯稱係受話人家屬，需款應急而
    多次詐騙他人財物案件，經本院以90年度易字第1357號判處
    有期徒刑2 年6 月確定；又因強制猥褻案件，經本院以90年
    度訴字第831 號判處有期徒刑1 年，減為有期徒刑6 月確定
    ；復因妨害性自主案件，經臺灣高等法院高雄分院91年度上
    訴字第1441號判處有期徒刑4 年6 月確定，上開3 案件經本
    院以96年度聲減字第7689號定執行刑為有期徒刑6 年6 月，
    甫於98年10月11日執行完畢，有臺灣高等法院被告前案紀錄
    表在卷可查，其於前開有期徒刑執行完畢後，5 年以內故意
    再犯本案法定刑均為有期徒刑以上之罪，為累犯，均應依刑
    法第47條第1 項加重其刑，被告已著手於事實欄一(二)恐嚇取
    財行為之實行而不遂，為未遂犯，爰依刑法第25條第2 項規
    定減輕其刑，並依法先加後減之。爰審酌被告正值壯年，不
    思依正當途徑獲取財物，卻利用被害人無從辨別真假之際騙
    取他人金錢或恫赫他人交付財物，且迭有相同犯行之前科，
    已如前述，素行非佳，惟念其犯後坦承犯行及被害人所受損
    害等一切情狀，爰量處如主文所示之刑，並定其應執行之刑
    ，以資懲儆。
據上論結，應依刑事訴訟法第273 條之1 第1 項、第299 條第1
項前段，刑法第339 條第1 項、第346 條第3 項、第1 項、第47
條第1 項、第25條第1 項、第2 項、第51條第5 款，刑法施行法
第1 條之1 ，判決如主文。
本案經檢察官李茂增到庭執行職務。
中    華    民    國    99    年    7     月    28    日
                  刑事第十九庭      法  官  吳芝瑛
以上正本證明與原本無異。
如不服本判決應於收受送達後10日內向本院提出上訴書狀，並應
敘述具體理由；如未敘述上訴理由者，應於上訴期間屆滿後20日
內向本院補提理由書（均須按他造當事人之人數附繕本）「切勿
逕送上級法院」。
中    華    民    國    99    年    7     月    28    日

                                    書記官  林麗文

◎附錄本案所犯法條：
刑法第339 條─詐欺取財罪
意圖為自己或第三人不法之所有，以詐術使人將本人或第三人之
物交付者，處5 年以下有期徒刑、拘役或科或併科1千 元以下罰
金。
以前項方法得財產上不法之利益或使第三人得之者，亦同。
前2 項之未遂犯罰之。
刑法第346 條第1 項、第3 項─恐嚇取財罪
意圖為自己或第三人不法之所有，以恐嚇使人將本人或第三人之
物交付者，處6 月以上5 年以下有期徒刑，得併科1 千元以下罰
金。
前二項之未遂犯罰之。

司法院資訊處製作；財團法人民間司法改革基金會備份。
